台灣高等法院民事判決　　　　　　　　 96年度上易字第741號
上　訴　人　甲○○○
訴訟代理人　乙○○
被上訴人　　丙○○
上列當事人間請求損害賠償事件，上訴人對於中華民國96年6月2
2日台灣士林地方法院96年度訴字第490號第一審判決，提起上訴
，本院於96年10月17日言詞辯論終結，判決如下：
    主  文
原判決關於命上訴人之給付超過新台幣伍萬元本息部分，及該部
分假執行之宣告，暨訴訟費用（確定部分除外）之裁判均廢棄。
上開廢棄部分，被上訴人在第一審之訴及假執行之聲請均駁回。
其餘上訴駁回。
第一、二審訴訟費用（確定部分除外）由上訴人負擔二分之一，
餘由被上訴人負擔。
    事實及理由
一、本件被上訴人主張：伊與上訴人為妯娌關係，上訴人於民國
    95年3月21日下午，在台北市○○街45號振興醫院9樓933 號
    病房附近，與伊因故發生爭執，竟持雨傘毆打伊，致伊頭部
    顏面多處擦傷、瘀傷，額頭、右頰、左頰、頭皮等處血腫，
    及胸部瘀傷，而受有精神上之痛苦，爰依侵權行為法律關係
    （民法第195條規定），求為命上訴人給付（賠償）100萬元
    ，及自訴狀繕本送達翌日後之96年2月16日起， 加付法定遲
    延利息之判決（被上訴人超過10萬元本息部分之請求，業經
    原審判決其敗訴確定）。
二、上訴人則以：伊並未於上開時地毆打被上訴人，反於該時地
    遭被上訴人毆打。至於被上訴人所受之傷害，實係前因車禍
    所致，非受伊之毆打。而證人蔡花與被上訴人串供，所為證
    言不實，不足採信。被上訴人請求伊賠償精神上之損害，並
    無理由。如認被上訴人仍得請求賠償，其請求賠償之金額，
    亦屬過高等語，資為抗辯。
三、原審判命上訴人賠償被上訴人10萬元， 及自96年2月16日起
    至清償日止，按週年利率5％計算之利息，並依職權為假執
    行之宣告。上訴人就該不利部分不服，提起上訴，聲明求予
    廢棄，及駁回該部分被上訴人在原審之訴及假執行之聲請。
    被上訴人則聲明駁回上訴人之上訴。
四、被上訴人主張其於95年3月21日下午， 在台北市○○街45號
    振興醫院9樓933號病房附近，與上訴人發生爭執，遭上訴人
    毆打成傷之事實，有台北市立聯合醫院陽明院區診斷證明書
    乙紙〔本件台灣士林地方法院（下稱士林地院）檢察署95年
    度他字第2409號影印偵查卷宗４頁〕，及本院依職權函調之
    被上訴人就診病歷（本院卷43頁）可稽。而依該病歷所示，
    被上訴人於95年3月22日就診時之傷害均非屬陳年舊傷，且
    與其前於93年6月28日因車禍所受之傷害不同（參同上卷46
    頁診斷證明書）。而證人即兩造婆婆李吳月鳳生前之看護蔡
    花，並於原審及本件刑事傷害案件偵審中，分別證稱：伊目
    賭兩造互起爭執、彼此拉扯頭髮、頸部、臉部，其間上訴人
    有持雨傘欲毆打被上訴人等語（參附卷士林地院檢察署95
    年度偵字第10046號影印卷宗6頁、士林地院95年度易字第
    1572號影印刑事卷宗96年1月18日審判筆錄）。再佐以上訴
    人確因上開傷害犯行，經本院刑事法庭以96年度上易字第85
    8號判決，判處罪刑確定，有該刑事判決書可參（本院卷21
    頁至26頁）等情。上訴人辯稱未毆打被上訴人，被上訴人所
    受傷害為前車禍所致之舊傷云云，即無可採。至於證人蔡花
    為兩造婆婆之看護，立場中立，並無曲意迴護或誣指兩造任
    何一方之必要，上訴人指稱被上訴人與證人蔡花勾串，其證
    言與事實不符云云，尚無可取。
五、按不法侵害他人之身體、健康、名譽、自由、信用、隱私、
    貞操，或不法侵害其他人格法益而情節重大者，被害人雖非
    財產上之損害，亦得請求賠償相當之金額，民法195條第1項
    前段定有明文。本件上訴人確有毆傷被上訴人之事實，已如
    上述，被上訴人因身體遭上訴人不法之侵害，精神上受有痛
    苦，自可認定。從而，被上訴人依上開法律之規定，請求上
    訴人賠償非財產上之損害，自屬有據。審酌兩造學、經歷，
    智識水準，社經地位；彼此為妯娌關係，平時不睦，迭有爭
    訟（參附卷士林地院檢察署95年偵字第10527號傷害案、士
    林地院95年度易字第1257號家庭暴力傷害案卷宗）；本件復
    因家產糾紛引發衝突；及被上訴人現已無就業，所受傷害尚
    屬輕微；暨經其告訴傷害，上訴人因而經法院判處罪刑確定
    ，亦足稍解其痛苦等一切情狀，認被上訴人請求上訴人賠償
    之金額，以5萬元為適當，逾此部分之請求，不應准許。
六、綜上所述，被上訴人依侵權行為之法律關係，請求上訴人給
    付（賠償）5萬元，及自96年2月16日起至清償日止，按週年
    利率5％計算之利息，即屬有理，應予准許。原審就此部分
    ，判命上訴人如數給付，並依民事訴訟法第389條第1項第5
    款之規定，依職權宣告假執行，經核於法並無違誤。上訴意
    旨，指摘原判決此部分為不當，聲明廢棄，非有理由。至於
    被上訴人逾此部分（5萬元本息）之請求，不應准許。原審
    未察，猶判命上訴人為給付，並依職權為假執行之宣告，容
    有未合。上訴論旨，指摘原判決該部分為不當，求予廢棄，
    為有理由，應由本院予以廢棄，改判如主文第2項所示。此
    外，兩造其餘攻擊防禦方法，經核與本件勝負之判斷，無所
    關涉，自無逐一論駁之必要，附此敘明。
七、據上論結，本件上訴為一部有理由，一部無理由，依民事訴
    訟法第450條、第449條第1項、第79條但書，判決如主文。
中　　華　　民　　國　　96　　年　　10　　月　　31    日
                    民事第十二庭
                        審判長法　官  陳駿璧
                              法　官  陳邦豪
                              法　官  王仁貴
正本係照原本作成。
不得上訴。
中　　華　　民　　國　　96　　年　　11　　月　　1 　　日
                              書記官  章大富
